臺灣高等法院民事判決　　　　　　　　　100年度勞再字第5號
再審原告　　陳秋霞
再審被告　　中華電信股份有限公司
法定代理人　呂學錦
上列當事人間給付職業災害補償事件，再審原告對於中華民國
98年11月4日本院98年度勞上字第35號第二審確定判決，提起再
審，本院判決如下：
    主  文
再審之訴駁回。
再審訴訟費用由再審原告負擔。
    理  由
一、按當事人發見未經斟酌之證物或得使用該證物者，得以再審
    之訴對於確定終局判決聲明不服。但以如經斟酌可受較有利
    益之裁判者為限，民事訴訟法第496條第1項第13款定有明文
    。「所謂證物係指證書及與證書有相同效用之物件或勘驗物
    等，法規或法律見解並非新證物…不能謂係民事訴訟法第49
    6條第2項第13款之新證物」（最高法院64年度台聲字第58號
    判例意旨可資參照）。又當事人以發現新證據為聲請再審者
    ，必以其新證據若經法院斟酌可受較有利之裁判者為限，如
    該證物縱加斟酌，仍不能認為當事人可受較有利之裁判者，
    即難認再審之訴為有理由（最高法院81年度台上字第2727號
    、79年度台上字第2068 號判決要旨參照）。
二、再審原告主張：伊自民國57年7月即任職於再審被告，惟再
    審被告於94年12月間增加工作內容，致伊每日工作達10餘小
    時。再審被告受僱人即主管張光耀揚言考核，伊於95年2月
    17日下午5時許得知，即當場暈眩、無法聽到任何聲音。經
    國立臺灣大學醫學院附設醫院診斷為兩耳突發性耳聾，右耳
    及左耳聽力分別減損75及72分貝，伊乃於95年4月辦理退休
    。再審被告不當增加伊之工作量，其受僱人張光耀於執行職
    務時，復對伊施加工作壓力，致伊受有前述聽覺損傷。而原
    確定判決指出突發性聽力損失之原因可能為循環因素（見本
    院卷第8頁背面），故應為循環系統之疾病，再依「職業引
    起急性循環系統疾病診斷認定基準」觀之，伊病發之原因及
    現象，與該認定基準相符，為腦血管疾病之急性發作，又通
    稱中風，為急性壓力反映所致，故可推知伊聽覺障礙與工作
    壓力有關，故再審被告應負賠償或補償責任。爰依民事訴訟
    法第496條第1項第13款提起本件再審之訴等語。
三、經查：再審原告主張其於100年7月11日向行政院勞工委員會
    洽詢，始知有「職業引起急性循環系統疾病診斷認定基準」
    （下稱職業病認定基準），惟職業病認定基準僅供醫師於診
    斷是否為職業病時之參考而已，勞工所罹患之疾病，是否為
    職業病，仍應經醫師之診斷，判斷該病症與職業原因是否具
    相當因果關係，若具有相當因果關係，始得認定為職業病。
    故職業病認定基準與首揭「證書及與證書有相同效用之物件
    或勘驗物等」並不相同，自非屬民事訴訟法第496條第1項第
    13款規定之新證據。且職業病認定基準既僅為醫師之參考，
    縱經法院加以斟酌，仍不能認為當事人可受較有利之裁判，
    即難認再審之訴為有理由，故再審原告之主張，不符合民事
    訴訟法第496條第1項第13款之要件。
四、綜上，原確定判決並無民事訴訟法第496條第1項第13款規定
    之再審事由，再審原告據此提起本件再審之訴，顯無理由，
    爰不經言詞辯論，逕以判決駁回。
五、據上論結，本件再審之訴顯無理由，依民事訴訟法第502條
    第2項、第78條，判決如主文。
中    華    民    國   100    年    9     月    28    日
                  勞工法庭
                      審判長法  官  湯美玉
                            法  官  胡宏文
                            法  官  丁蓓蓓
正本係照原本作成。
如不服本判決，應於收受送達後20日內向本院提出上訴書狀，其
未表明上訴理由者，應於提出上訴後20日內向本院補提理由書狀
（均須按他造當事人之人數附繕本）上訴時應提出委任律師或具
有律師資格之人之委任狀；委任有律師資格者，另應附具律師資
格證書及釋明委任人與受任人有民事訴訟法第466條之1第1項但
書或第2項（詳附註）所定關係之釋明文書影本。如委任律師提
起上訴者，應一併繳納上訴審裁判費。
中    華    民    國   100    年    9     月    29    日
                            書記官  陳思云
附註：
民事訴訟法第466條之1（第1項、第2項）：
對於第二審判決上訴，上訴人應委任律師為訴訟代理人。但上訴
人或其他法定代理人具有律師資格者，不在此限。
上訴人之配偶、三親等內之血親、二親等內之姻親，或上訴人為
法人、中央或地方機關時，其所屬專任人員具有律師資格並經法
院認為適當者，亦得為第三審訴訟代理人。